【裁判字號】    97,重上更(二),93
【裁判日期】    971126
【裁判案由】    廢棄物清理法
【裁判全文】
臺灣高等法院臺中分院刑事判決    97年度重上更(二)字第93號
上  訴  人
即  被  告  丁○○
                    號
選任辯護人  汪紹銘律師
上列上訴人因違反廢棄物清理法案件，不服臺灣彰化地方法院九
十一年度訴字第六九號中華民國九十一年二月十五日第一審判決
（起訴案號：臺灣彰化地方法院檢察署九十年度偵字第七九四三
號），提起上訴，經判決後，由最高法院發回，本院更為判決如
下：
    主  文
原判決關於丁○○部分撤銷。
丁○○幫助事業負責人未依廢棄物清理法規定之方式清除、處理
廢棄物，致污染環境，處有期徒刑拾月，減為有期徒刑伍月，如
易科罰金，以新台幣玖佰元即銀元佰元折算壹日。
    事  實
一、丁○○（本案行為後，又另於民國九十四年間，亦因違反廢
    棄物清理法案件經本院另案判處有期徒刑一年四月，甫經最
    高法院駁回其上訴而確定，惟因本案犯罪時間在前，本案不
    構成累犯）明知己○○（業經本院上訴審判處有期徒刑一年
    八月確定）向其承租坐落於彰化縣鹿港鎮○○○段洋仔厝小
    段四二九地號之土地及地上廠房，係欲設置廢銅之煉銅工廠
    ，可預見己○○在上開地點煉銅之過程，產生之廢土含有有
    害事業廢棄物，另上開煉銅工廠所排放之廢水亦含有有害健
    康物質且超過放流水標準，另丁○○亦知己○○之煉銅工廠
    並未依廢棄物清理法所規定之方式自行或委託清除、處理有
    害事業廢棄物，而係將煉銅過程所產生之廢土、廢水排放入
    其所出租上開土地之池塘及棄置土地，有致污染環境之虞，
    詎丁○○竟仍基於幫助上開煉銅工廠事業負責人己○○之不
    確定故意，自民國（下同）八十九年七月二十九日（起訴書
    誤載為九十年五月間某日）起，以每月租金新台幣（以下同
    ）一萬元代價，將上開土地及廠房（包括該土地上之一個池
    塘）出租予己○○設置廢銅之煉銅工廠（該工廠未辦理營業
    登記，亦無工廠名稱）。嗣己○○明知上開煉銅工廠在煉銅
    過程中所產生之事業廢棄物，其清除、處理，除再利用方式
    外，應以廢棄物清理法第二十八條所規定之方式為之，並不
    得任意棄置有害事業廢棄物或未依規定之方式清除、處理或
    再利用廢棄物，致污染環境；又事業排放廢（污）水於地面
    水體者，應向主管機關申請，經審查登記，發給排放許可證
    後，始得排放廢（污）水，及事業之污水處理設施，排放廢
    （污）水於地面水體者，應符合放流水標準，而其所經營之
    上開煉銅事業並無排放許可證，竟仍基於未依廢棄物清理法
    規定之方式清除、處理廢棄物而任意棄置有害事業廢棄物及
    排放廢水之概括犯意，自八十九年七月底、八月間之某日起
    ，連續將其在上開承租土地上所設置之煉銅工廠，於煉銅作
    業中所篩選之廢土、廢水、及溶煉銅塊所產生之廢土、廢水
    等有害事業廢棄物，均排放於丁○○所提供之上開水塘或棄
    置於該土地上，致污染週遭之土壤。迨至九十年十一月六日
    上午十一時許，經彰化縣環境保護局稽查人員會同警方至上
    址現場稽查，並對所排放之廢土、廢水進行檢測，發現廢土
    中含行政院環境保護署依法公告之有害健康物質（每一公升
    廢土含○．○四毫克之總鉻、○．一一毫克之總銅、一三一
    毫克之總鉛、○．五七八毫克之總鎘），而其所排放廢水中
    亦含有害健康物質，且超過放流水標準（每一公升廢水含七
    一七毫克之懸浮固體、一四三毫克之化學需氧量、一八．三
    毫克之銅），始查悉上情。
二、案經彰化縣政府函送及彰化縣警察局鹿港分局報請臺灣彰化
    地方法院檢察署檢察官偵查起訴。
      理  由
一、本案上訴人即被告丁○○（以下簡稱為被告丁○○）固坦承
    伊有於上開時間，將上開土地、廠房出租予己○○設置廢銅
    之煉銅工廠等事實，惟被告丁○○矢口否認伊有幫助違反廢
    棄物清理法等犯行，並辯稱：伊原係將坐落彰化縣鹿港鎮○○○段洋仔厝小段四二九地號土地出租予案外人李文章，雙
    方於租賃契約書第一條約定租約使用範圍係「鹿港鎮○○○
    段洋仔厝小段四二九地號養土一筆，養漁、農業用」，又於
    租約第十條約定「不得供非法使用或存放危險物品影響公共
    安全，該地不得放置廢棄物清理法等」，嗣至八十九年七月
    二十九日李文章將承租之權利轉讓給己○○，雙方即於上開
    租約附註約定：「李文章到期需租己○○，李文章所欠租金
    同意付清楚，不得民刑事抗辯」，足見己○○已經承受李文
    章承租人之地位，而不得在承租之土地為不法使用或影響公
    共安全，伊亦不可能同意己○○在系爭土地非法煉銅及將煉
    銅後之廢土、廢水堆置於工廠後方之池塘污染衛生影響公共
    安全，伊在出租土地給己○○後，並未前去查看己○○使用
    土地之情形，依據己○○在偵查中之供述，其煉銅所產生之
    廢土、廢水原有委託第三人清運，並於一、二天就運走，在
    此情況，伊不可能每隔一、二天就去觀察承租人使用土地之
    狀況，伊實不知己○○有堆放廢棄物之情事，及至本案經彰
    化縣環保局舉發之後，伊即會同當地里長許賜裕、張水益、
    吳阿杰、邱阿和等人收回土地，且將該工廠斷水斷電，並請
    堆土機將現場廢棄物全部清除，伊確不知己○○違反廢棄物
    清理法之犯行，應不為罪等語。
二、第查：
（一）本案業經判決確定之同案被告己○○在向被告丁○○承租
      坐落彰化縣鹿港鎮○○○段洋仔厝小段四二九地號土地及
      地上廠房之後，確有在上開地點設置廢銅之煉銅工廠，且
      於九十年十一月六日上午十一時許，經彰化縣環境保護局
      稽查人員會同警方至上址稽查，並對在該處取樣之廢土、
      廢水檢驗結果，其中每一公升廢土含○．○四毫克之總鉻
      、○．一一毫克之總銅、一三一毫克之總鉛、○．五七八
      毫克之總鎘，依有害事業廢棄物認定標準判定該污泥屬有
      害事業廢棄物，此情有該局九十年十一月二十一日九○彰
      環四字第三七八六○號函、檢驗報告、水污染稽查紀錄及
      稽查紀錄等各一件附卷可稽（見警卷一第一五至一八頁）
      ；而每一公升廢水含七一七毫克之懸浮固體、一四三毫克
      之化學需氧量、一八．三毫克之銅，此情亦有該局檢驗報
      告一件在卷可據（見七九四三號偵查卷第八之一五頁）；
      又上開煉銅工廠並無排放許可證，而排放廢水於地面水體
      ，並經其排放口採水檢驗結果，因未符合放流水標準，且
      其排放廢水含有有害健康物質（銅）超過放流水標準，己○○因而業經彰化縣政府依修正前之水污染防治法第三十
      八條之規定處罰鍰新台幣十二萬元整，該工廠並被命停工
      在案，此情亦有彰化縣政府九十年十一月三十日九○彰府
      環三字第六三○八號函三件在卷可憑（見上開偵查卷第八
      之十二頁至第八之十四頁）；上開各情均堪認定。
（二）又本案被告丁○○雖或於原審辯稱「我租給己○○不是給
      他煉銅」等語，或於本院前審否認有同意同案被告己○○
      將上開煉銅工廠之廢水、廢土排放、傾倒在其上開土地及
      水塘上，嗣並於本院本案以上開情詞置辯。第查：
（１）證人己○○已在本院本案審理時，到庭證稱：「（你當初
      租用此土地是要做何用途？）做銅，五金、金屬類的」、
      「（是否就是做溶銅？）是的」、「（你做溶銅的事情，
      被告是否知道？）知道」等語（見本院本案卷宗第四三頁
      ）。另被告丁○○所舉之證人許文錦於本院上訴審調查時
      ，亦到庭結證稱：己○○承租上開土地、廠房時有向被告
      丁○○說要設置廢銅之溶銅工廠之情（見本院上訴審卷第
      四九頁）。而被告丁○○除於警訊時供稱：「．．．，當
      時無另訂契約，他（指證人己○○）說要租用為熔銅鑄造
      業，當只承租他後面一池塘而已，另一池塘並無表示承租
      予他。他也有表示會將我給予他使用之一池塘將其廢土搬
      移，不會影響其鄰地之佃農（我租他之工廠後總共有二個
      池塘，其中一個【後面】我無租他，鄰工廠之池塘我有同
      意讓其傾倒廢土）」等語（見警卷卷二第五、六頁）之外
      ，其於本院上訴審調查時，亦有先後供承：「（你知道己○○係欲設置廢銅之溶銅工廠？）知道」、「（剛才許文
      錦說簽約時己○○有跟你講要設置廢銅溶銅工廠，有何意
      見？）沒有意見」等情（見本院上訴審卷宗第四五、五一
      頁）。參酌上開證據，被告丁○○於原審辯稱：「我租給
      己○○不是給他煉銅」云云，顯非可信。
（２）又證人己○○雖曾在檢察官偵訊時，以被告身分供稱：「
      （工廠之銅提煉完成後，土從管內排出？）是的，暫時先
      放旁邊，等有人要買再挖出」、「（你水排放那裡有無跟
      他【指被告丁○○】說？）原本一、二天就有人會去拖走
      ，現在因生意不好，沒有來拖，所以我就暫時堆放在那裡
      。我沒有跟他說土要堆放在那裡，排放土水的部分本來也
      是想說一下子就拖走，所以也沒有跟丁○○講」等語（見
      七九四三號偵卷第一一頁）；繼在本院本案審理時，又證
      稱：「（廢土、廢水你倒在你所租用土地那邊，被告是否
      知道？）不知道，他沒有去過」等情（見本院本案卷宗第
      四三頁）；惟證人己○○除在警訊時，就其在上開地點如
      何煉銅之過程，供陳：先將購得之廢銅（含廢土及廢鐵）
      在地上分類，將銅選取之後放入篩選銅之篩選機器篩選，
      篩選完畢後，即將篩選後之廢土、廢水排放入池塘，另將
      篩選之銅放入熔爐熔成方塊，如熔爐內又有遺留廢土，則
      會再篩選一次，至無餘銅之可能時，才又將之倒入池塘，
      其後則會將池塘內所堆置之土方賣給他人等情（見警卷卷
      一第二、三頁）之外，其並又有在警訊供陳：「（丁○○
      ）有同意我將水將廢土放置於池塘內」等語（見警卷卷一
      第二頁）。另被告丁○○亦於警訊供承：「．．．，當時
      無另訂契約，他（指證人己○○）說要租用為熔銅鑄造業
      ，當只承租他後面一池塘而已，另一池塘並無表示承租予
      他。他也有表示會將我給予他使用之一池塘將其廢土搬移
      ，不會影響其鄰地之佃農（我租他之工廠後總共有二個池
      塘，其中一個【後面】我無租他，鄰工廠之池塘我有同意
      讓其傾倒廢土）」等情（見警卷卷二第五、六頁）。證人
      己○○在偵、審中均未指陳其在警訊有受非法取供致影響
      其陳述之任意性之情形，且其在警訊距本案查獲時間較近
      ，當時較無人情干擾，且被告丁○○亦於警訊為上開供述
      ；審酌上開各情，本院認證人己○○之上開警訊陳述具有
      較可信之特別情況，且為證明被告丁○○犯罪事實存否所
      必要，爰依據刑事訴訟法第一百五十九條之一之規定，採
      為證據。依據證人己○○所陳述其煉銅之過程，必有廢土
      、廢水之產生，且上開廢土、廢水所混合產生之污泥既要
      轉賣，衡情自必待積存相當數量之污泥，始便於轉賣（否
      則亦無需排入池塘）；要無每隔一、二天即將該一、二天
      所產生之少量廢土、廢水即運走轉賣之事理（尤其廢水排
      入池塘，又如何可以每隔一、二天即取運轉賣？）。再參
      酌證人己○○之上開警訊陳述，及被告丁○○之上開警訊
      供述，以及被告丁○○於被警查獲當日警訊亦有供陳：「
      （廢土）有聽說有賣幼獅工業區裡之工廠」等語（見警卷
      卷二第六頁）以觀，顯見被告不僅有同意證人己○○將其
      煉銅過程中所產生之廢水、廢土排放至池塘及棄置土地，
      且其對於證人己○○係要將上開廢土、廢水所混合產生之
      污泥積存至相當數量，以便於轉賣之事，亦屬知情。被告
      丁○○否認此情，不為本院本案所採信。
（３）又本案被告丁○○與證人己○○雖均否認知悉上開煉銅過
      程中所產生之廢土、廢水含有有害事業廢棄物，但依據證
      人己○○上開煉銅之方法，不外係將收集而來之廢銅、廢
      五金篩選廢銅，後再予以溶煉。上開廢銅、廢五金不可能
      未含有其他金屬。而將上開廢銅、廢五金以上開煉銅方法
      篩選、溶煉銅塊之過程中，所產生之廢土會含有相當數量
      之鉻、銅、鉛、鎘等有害事業廢棄物，且上開煉銅工廠所
      排放之廢水亦會含有上開有害健康物質且超過放流水標準
      ，此應係常人所可預見之事項。被告丁○○與證人己○○
      於上開行為時均係智識正常之成年人，縱在檢驗之前，尚
      未明知上開廢土、廢水含有有害事業廢棄物之確切實情，
      但謂其等對於證人己○○以上開材料及方法煉銅會產生有
      害事業廢棄物此情，會未能預見，顯悖情理，難認可信。
      又本案證人己○○之煉銅工廠並未依廢棄物清理法之規定
      自行或委託清除、處理有害事業廢棄物，亦無排放許可證
      ，而係將煉銅過程所產生之廢土、廢水排放入其所出租上
      開土地之池塘，此係被告丁○○與證人己○○均不否認之
      事項；此部分事實並有拍攝證人己○○利用塑膠管將煉銅
      工廠之廢土、廢水直接排放至池塘之照片在卷可證。被告
      丁○○既知證人己○○係將上開廢土、廢水排放至池塘，
      待混合產生之污泥積存至相當數量之後，再予轉賣；則其
      對於證人己○○並未依廢棄物清理法之規定清除、處理上
      開有害事業廢棄物，自堪認屬知情。被告丁○○既可預見
      證人己○○在上開煉銅過程中所產生之廢土會含有有害事
      業廢棄物，亦可預見上開煉銅工廠所排放之廢水亦含有有
      害健康物質且超過放流水標準，又知證人己○○之煉銅工
      廠並未依廢棄物清理法之規定清除、處理上開有害事業廢
      棄物，詎仍同意將證人己○○將其在煉銅作業中所篩選之
      廢土、廢水、及溶煉銅塊所產生之廢土、廢水等有害事業
      廢棄物，均排放於上開水塘及將上開廢土、廢水所混合產
      生之污泥積存至相當數量而後轉賣，以致污染週遭之土壤
      ；則被告丁○○對於證人己○○在其所提供之上開地點為
      本案違反廢棄物清理法之犯行，顯不違背其本意，其有幫
      助證人己○○在其所提供之上開地點為本案違反廢棄物清
      理法之犯行之之不確定故意，事證甚為明確。被告丁○○
      否認有此犯意及犯行，尚難採信。
（４）另本案被告丁○○雖於檢察官偵訊時提出「房（店）屋租
      賃契約書」影本一件（見七九四三號偵卷第一三至一六頁
      ），並辯稱：伊原係將坐落彰化縣鹿港鎮○○○段洋仔厝
      小段四二九地號土地出租予案外人李文章，雙方於租賃契
      約書第一條約定租約使用範圍係「鹿港鎮○○○段洋仔厝
      小段四二九地號養土一筆，養漁、農業用」，又於租約第
      十條約定「不得供非法使用或存放危險物品影響公共安全
      ，該地不得放置廢棄物清理法等」，嗣至八十九年七月二
      十九日李文章將承租之權利轉讓給證人己○○，雙方即於
      上開租約附註約定：「李文章到期需租己○○，李文章所
      欠租金同意付清楚，不得民刑事抗辯」，足見證人己○○
      已經承受李文章承租人之地位，而不得在承租之土地為不
      法使用或影響公共安全，伊亦不可能同意證人己○○在系
      爭土地非法煉銅及將煉銅後之廢土、廢水堆置於工廠後方
      之池塘污染衛生影響公共安全等語。惟上開「房（店）屋
      租賃契約書」係被告丁○○與案外人李文章所簽訂，其租
      約到八十九年十月三十一日即已到期，此情有被告丁○○
      所提出之「房（店）屋租賃契約書」影本在卷可稽。證人
      己○○要向被告丁○○承租上開土地煉銅，不可能只受讓
      案外人李文章承租之權利至八十九年十月三十一日；且證
      人己○○向被告丁○○承租上開土地是要煉銅，此與上開
      「房（店）屋租賃契約書」第一條約定租約使用範圍係「
      鹿港鎮○○○段洋仔厝小段四二九地號養土一筆，養漁、
      農業用」，亦有不合。如證人己○○於八十九年七月二十
      九日向被告丁○○承租上開土地時，被告丁○○要限制證
      人己○○使用上開土地之範圍及方法，自以會另與證人己○○再簽訂書面契約約定租約期限、及土地使用範圍及使
      用方法為常。且依據上開「房（店）屋租賃契約書」之附
      註所書寫：「李文章到期需租己○○，李文章所欠租金同
      意付清楚，不得民刑事抗辯」等字，依其文義，係約定被
      告丁○○在上開土地於出租給案外人李文章期滿之後，需
      將上開土地租給證人己○○；自無從將被告丁○○與案外
      人李文章所簽訂之「房（店）屋租賃契約書」，認係被告
      丁○○與證人己○○所簽訂之租約。再者，本案被告丁○○確有幫助證人己○○為本案違反廢棄物清理法之犯行之
      不確定故意與犯行，此部分事實認定之理由已如上述。被
      告丁○○既有上開實際作為，自無從以其在與案外人李文
      章所簽訂之「房（店）屋租賃契約書」，有於租約第十條
      約定「不得供非法使用或存放危險物品影響公共安全，該
      地不得放置廢棄物清理法等」等字，即捨其實際作為於不
      論，而以上開文字即認定其無幫助證人己○○為本案違反
      廢棄物清理法之犯行之不確定故意。被告丁○○上開辯解
      亦不為本院本案所採信。至於被告丁○○於證人己○○上
      開犯行被查獲之後，如何善後，係犯罪後態度之問題，亦
      無從據以認定其無本案上開犯行。
（５）證人己○○上開違反廢棄物清理法已致污染環境，並據證
      人戊○○、丙○○○於警訊陳述甚明（證人戊○○已於九
      十七年四月二十八日死亡，有死亡證明書在卷可稽，其所
      有土地受上開煉銅廢水污染情形，並有照片六張在卷可據
      ，堪證其警訊陳述具有可信之特別情況，且為證明本案犯
      罪事實之存否所必要，依據刑事訴訟法第一百五十九條之
      三第一款之規定，自得採為證據；另證人丙○○○於本院
      本案審理時，雖證稱其所有土地僅受煙害；但依其在原審
      以被害人身分所為之陳述，即有指陳「被告的水淹過來我
      的田（植物）就都死掉」之情（見原審卷第二三頁），且
      其農地受上開煉銅廢水污染情形，並有照片四張在卷可證
      ，足證其警訊陳述具有較可信之特別情況，且為證明本案
      犯罪事實之存否所必要，依據刑事訴訟法第一百五十九條
      之二之規定，自得採為證據）；證人乙○○、甲○○之農
      地受上開煉銅廢水污染情形，亦有拍攝土地遭受污染之照
      片各四張在卷可資佐證。本案被告丁○○之犯行既可依據
      上開證據而認定，本院本案亦非認定被告丁○○係基於幫
      助證人己○○為本案違反廢棄物清理法之犯行之直接故意
      而犯罪，則證人丙○○○、乙○○、甲○○等人在本院本
      案審理時，到庭證述其等土地在受上開煉銅工廠之污染侵
      害時，並未見到被告丁○○到場等情，自不得據為有利被
      告丁○○之認定。本案同案被告己○○違反廢棄物清理法
      之犯行業經本院上訴審判決有罪確定之事實，有上開刑事
      判決書在卷可稽。此外，復有有現場照片四十二張及承辦
      警員蔡瑞昌所繪製之現場圖一件等在卷可資佐證；另被告
      丁○○出租上開土地、廠房給證人己○○之正確時間，應
      係八十九年七月二十九日，此情亦據證人己○○及被告丁○○於原審法院審理時分別陳明在卷（見原審卷第二一至
      二二頁，公訴人認係九十年五間，尚有誤會）；綜上所述
      ，足證被告丁○○上開所辯顯係飾卸之詞，不足採信，被
      告丁○○之犯罪事證明確，其上開犯行堪以認定。
三、按被告丁○○行為後，水污染防治法業經總統於九十一年五
    月二十二日公布修正，並自同年五月二十四日起生效，比較
    新舊法律之規定，修正後之水污染防治法對被告丁○○並無
    較有利之情形，則依據刑法第二條第一項前段之規定，自應
    適用修正前水污染防治法之規定處斷。又廢棄物清理法部分
    條文雖於九十四年二月二日經立法院三讀通過修正，並經總
    統公布，並於九十五年七月一日生效施行，但其中關於廢棄
    物清理法第四十六條第一項第一、二款之罪，無論在法條條
    次、犯罪構成要件或法定刑罰，均無變更，被告丁○○違反
    廢棄物清理法部分，應直接適用廢棄物清理法第四十六條第
    一項第一、二款之規定處罰。本案被告丁○○係出租上開土
    地及廠房供同案己○○煉銅，且同意該土地及土地上之池塘
    供煉銅排放廢水、廢土之用，其並未實際參與上開排放廢水
    、廢土等犯罪構成要件之行為，顯係以幫助之犯意，而參與
    犯罪構成要件以外之行為，為幫助犯，核其所為，係幫助犯
    廢棄物清理法第四十六條第一項第一、二款之罪及修正前水
    污染防治法第三十四條第一項之罪。公訴人雖認被告丁○○
    係犯九十年十月二十六日修正生效前之廢棄物清理法第二十
    二條第二項第三款之罪，惟本案被告丁○○係出租上開土地
    及廠房供被告己○○煉銅，而非提供土地予被告己○○堆置
    廢棄物，是關於廢棄物清理法部分，公訴人之起訴法條尚有
    未洽，應予變更（另廢棄物清理法雖於九十年十月二十四日
    經修正公布，並自同年十月二十六日起生效，但被告丁○○
    幫助己○○連續違反廢棄物清理法之犯罪時間，既係至九十
    年十一月六日止，自無需再論述上開修正生效前廢棄物清理
    法第二十二條第一項第一、二款之比較適用問題）。又關於
    被告丁○○觸犯水污染防治法部分，公訴人起訴法條雖未論
    及，但起訴書之事實欄已有敘及，顯在起訴範圍之內，雖漏
    列法條，本院自應併予審判。再者，被告丁○○上開在九十
    年五月間某日前之犯行雖未經檢察官起訴，但被告丁○○之
    上開幫助犯行係實質上一罪，故未經檢察官起訴部分亦為起
    訴效力所及，本院自應併予審判。又被告丁○○所犯上開三
    罪，係一行為所觸犯，為想像競合犯，應依刑法第五十五條
    之規定，從一重依幫助事業負責人未依廢棄物清理法規定之
    方式清除、處理廢棄物，致污染環境罪論處。被告丁○○係
    幫助犯，並依刑法第三十條第二項之規定減輕其刑。
四、原審就被告丁○○所犯予以論罪科刑，固非無見。惟查原判
    決未及就水污染防治法部分予以新舊法律比較，尚有未合。
    次查被告丁○○既同意己○○排放上開廢水，顯就修正前水
    污染防治法第三十四條第一項之罪部分，亦具有幫助之犯意
    ，且在起訴範圍之內（已如前述），原判決就此部分漏未論
    及，亦有違誤。另被告丁○○係基於不確定故意（即間接故
    意）而犯罪，原判決認係直接故意，此部分亦有未洽。另本
    案被告丁○○所犯，合於「中華民國九十六年罪犯減刑條例
    」之減刑規定，原審未及適用「中華民國九十六年罪犯減刑
    條例」之減刑規定減其宣告刑，亦有未合。是本案被告丁○○上訴意旨否認犯罪，指摘原判決就其被訴犯罪部分量刑過
    重，其上訴雖無理由，但原審判決就被告丁○○部分既有上
    述可議之處，應由本院將原審判決關於被告丁○○部分予以
    撤銷改判。爰審酌被告丁○○為一己私利，幫助己○○任意
    棄置有害事業廢棄物及排放有害人體健康之廢水，危害生活
    環境及國民健康甚鉅，及其等犯罪之手段、目的及犯罪後之
    態度等一切情狀，仍量處被告丁○○有期徒刑十月。又被告
    丁○○犯罪時間在九十六年四月二十四日以前，其上開所犯
    依據「中華民國九十六年罪犯減刑條例」第二條第一項第三
    款之規定，應減其宣告刑期二分之一，爰依法減為有期徒刑
    五月，並諭知易科罰金之折算標準（被告丁○○行為後，九
    十五年七月一日修正施行之刑法第四十一條第一項前段關於
    易科罰金之折算標準，已由舊法之銀元一百元、二百元、三
    百元修正為新臺幣一千元、二千元、三千元，因屬科刑規範
    事項之變更，其折算標準為裁判時所應諭知，自有就新舊法
    規定比較之必要，經比較新舊法結果，被告丁○○行為後之
    新法並未較有利於被告，是依刑法第二條第一項前段之規定
    ，本案應適用被告丁○○行為時之舊法即依修正前刑法第四
    十一條第一項前段、修正前罰金罰鍰提高標準條例第二條之
    規定，諭知以銀元三百元折算一日為易科罰金之折算標準）
    。另本案雖係被告丁○○上訴，但被告丁○○在本院本案判
    決前，既已因其另於九十四年間，亦因違反廢棄物清理法案
    件經本院另案判處有期徒刑一年四月，甫經最高法院駁回其
    上訴而確定，有其前科紀錄表在卷可據，則被告丁○○之本
    案犯行已不符合緩刑宣告之要件，無從再為緩刑宣告，併此
    敘明。
五、據上論斷，應依刑事訴訟法第三百六十九條第一項前段、第
    三百六十四條、第二百九十九條第一項前段、第三百條、廢
    棄物清理法第四十六條第一項第一款、第二款、修正前水污
    染防治法第三十四條第一項、刑法第二條第一項前段、第十
    一條前段、第五十五條、第三十條第二項、修正前刑法第四
    十一條第一項前段、修正前罰金罰鍰提高標準條例第二條、
    「中華民國九十六年罪犯減刑條例」第二條第一項第三款、
    第七條、第九條，判決如主文。
本案經檢察官庚○○到庭執行職務。
中    華    民    國    97    年    11    月    26    日
            刑事第三庭   審判長法  官   王  增  瑜
                               法  官   梁  堯  銘
                               法  官   廖  柏  基
以上正本證明與原本無異。
如不服本判決應於收受送達後十日內向本院提出上訴書狀，其未
敘述上訴理由者，並得於提起上訴後十日內向本院補提理由書（
均須按他造當事人之人數附繕本）「切勿逕送上級法院」。
                               書記官   曾  煜  智
中    華    民    國    97    年    11    月    26    日
附錄論罪條文：
廢棄物清理法第四十六條第一項第一、二款：
有下列情形之一者，處一年以上五年以下有期徒刑，得併科新臺
幣三百萬元以下罰金：
一、任意棄置有害事業廢棄物。
二、事業負責人或相關人員未依本法規定之方式貯存、清除、處
    理或再利用廢棄物，致污染環境。
修正前水污染防治法第三十四條：
事業無排放許可證，且其排放廢水所含之有害健康物質超過放流
水標準者，處負責人三年以下有期徒刑、拘役或科或併科新臺幣
三萬元以下罰金。
前項有害健康物質之種類，由中央主管機關公告之。
                                                      R


司法院資訊處製作；財團法人民間司法改革基金會備份。
